臺灣新北地方法院民事判決　　　　　　110年度訴更一字第6號
原　　　告　何建川　
被　　　告　焦銀鈴　

訴訟代理人　林育任律師
 
上列當事人間請求損害賠償等事件，經本院於民國110年9月16日
言詞辯論終結，判決如下：
    主  文
原告之訴及假執行之聲請均駁回。
訴訟費用由原告負擔。
    事實及理由
一、原告主張：
  ㈠台北市政府核發第一任坐落台北市○○區○○街00號前（攤
    位17號，下稱系爭攤位）攤販營業許可證權利人為原告母親
    何鄭教，民國106年10月19日權利人變更為原告，107年4月
    26日再變更為被告。兩造原為夫妻關係，於100年5月11日離
    婚，107年3月8日復婚，復婚後107年4月26日被告過戶系爭
    攤位權利後，隨於107年5月1日辦理兩願離婚。因當初於106
    年10月19日是兩造共同向原告母親買受取得系爭攤位權利，
    兩造各付新臺幣（下同）275萬元，且購買時是在兩造離婚
    期間，故先過戶至原告名下，復婚後再過戶至被告名下。
    嗣於109年3月24日兩造為系爭攤位租金及兩造所生子女扶養
    費問題，在台北市萬華區調解委員會成立調解（109年度民
    調字第0119號，下稱系爭調解）。雖系爭調解書僅記載：原
    告同意109年6月30日前無條件騰空系爭攤位返還被告，逾期
    未遷離之物品，同意由被告視同廢棄物處理；被告同意拋棄
    原告自107年5月起至109年6月止店租之請求；兩造同意拋棄
    系爭攤位租賃事宜其餘請求權。但原告同意與被告成立調解
    原因，是因被告保證系爭攤位自營、不出租、不出售，並待
    兩造子女何隆琪年滿18歲時被告應將系爭攤位權利讓與他，
    原告才同意讓步。即兩造於107年間簽署離婚協議書前，兩
    造曾成立口頭協議，約定⑴被告回台後若願親自經營系爭攤
    位時，應負擔工資及租金每月5萬元。⑵若被告居住於大陸
    地區時，應讓原告持有一半出資額（股權）。⑶於雙方所生
    子女何隆琪年滿18歲時，被告應將系爭攤位過戶予何隆琪。
    ⑷如被告將來再婚或將攤位占為己有時，均應賠償原告275
    萬元（下稱系爭口頭協議）。
  ㈡詎原告在108年12月3日以將原告逐出方式，將系爭攤位占己
    有，違反系爭口頭協議第4項約定。更在109年6月30日原告
    將系爭攤位移交給被告後，4個月期間被告僅顧店7日，且張
    貼出租、出售字條，違反系爭調解時被告保證自營、不出租
    、不出售約定。爰本於系爭口頭協議第4項約定提起本訴請
    求被告賠償原告275萬元。
  ㈢併為聲明：被告應給付原告275萬元及自起訴狀繕本送達翌
    日（即110年4月9日）起至清償日止，按年息5%計算之利息
    ；原告願供擔保，請准宣告假執行。
二、被告抗辯：
  ㈠被告否認有與原告成立系爭口頭協議，應由原告就此利己主
    張負舉證之責。實則系爭攤位是被告支付550萬元向原告母
    親何鄭教購買。依兩造107年5月1日簽署離婚協議書第2條約
    定系爭攤位歸被告所有，兩造亦因此就系爭攤位署租賃契約
    ，約定原告應自107年5月起，按月於每月月底給付被告2萬
    5,0 00元租金，直至原告不經營系爭攤位為止。若原告不付
    店租，就自動放棄經營權。即系爭攤位本即為被告所有，豈
    有將系爭攤位占為己有需給付原告275萬元之理由。本件原
    告之請求毫無根據。
  ㈡併為答辯聲明：原告之訴駁回；如受不利判決供擔保，請免
    為假執行。
三、兩造不爭執事項：
  ㈠原告提出起訴狀所附原證1至12書證（詳本院109年度訴字第
    3389號卷第19至49頁、71至91頁、97至107頁）、110年4月
    28日書狀所附書證1-1至1-38、39及40-1（詳本院卷第56至
    132頁）、110年6月7日書狀所附補證2至5書證（詳本院卷第
    162至172頁）、110年7月28日書狀所附補證1-1至13-3書證
    （詳本院卷第200至234頁）形式均為真正。
  ㈡被告提出被證1至4書證（詳本院卷第29至36）形式為真正。
四、按當事人主張有利於己之事實者，就其事實有舉證之責任，
    民事訴訟法第277條定有明文。又主張法律關係存在之當事
    人，須就該法律關係發生所須具備之特別要件，負舉證責任
    （最高法院83年度台上字第2775號裁判意旨參照）。查原告
    主張：兩造於107年間簽署離婚協議書前，兩造曾成立系爭
    口頭協議等情，為被告所否認，自應由原告就系爭口頭協議
    存在之利己事實，負舉證之責。關此部分，固據原告提出系
    爭攤位營業許可證（詳本院109年度訴字第3389號卷第19至
    23頁）、蘇順建具證明書（詳本院109年度訴字第3389號卷
    第25頁）、系爭調解書（（詳本院109年度訴字第3389號卷
    第27頁）、照片（詳本院109年度訴字第3389號卷第29至45
    頁；詳本院卷第218至224頁）、房貸匯款單（詳本院109年
    度訴字第3389號卷第47頁）、戶籍謄本（詳本院109年度訴
    字第3389號卷第49頁）、勞工保險局函（詳本院109年度訴
    字第3389號卷第71頁）、LINE對話紀錄（詳本院109年度訴
    字第3389號卷第73至83頁、第97至107頁；本院卷第56至128
    頁、第132頁、第162至170頁、第200至202頁、第206至208
    頁、第212至216頁、第226至234頁）、原告與其母親105年
    12月15日簽署協議書（詳本院卷第130頁）、離婚協議書（
    詳本院卷第134頁、第172頁）、房貸繳息清單（詳本院卷第
    204頁）為佐。惟經細譯原告提出前述書證：
  ㈠其中房貸匯款單、勞工保險局函、原告與其母親105年12月
    15日簽署協議書及房貸繳息清單，與系爭口頭協議內容，均
    無直接關聯，不能執為系爭口頭協議存在之佐。
  ㈡其餘書證部分，則至多僅能證明系爭攤位權利人原為原告母
    親何鄭教，106年10月19日權利人變更為原告，107年4月26
    日再變更為被告。兩造原為夫妻關係，於100年5月11日離婚
    ，107年3月8日復婚。復婚後107年4月26日被告過戶系爭攤
    位權利後，隨於107年5月1日辦理兩願離婚（詳原告提出系
    爭攤位營業許可證、戶籍謄本。）；及關於前述系爭攤位權
    利人變更緣由之動機、始末（涉兩造是否復婚、系爭攤位由
    何人經營、子女扶養費如何分擔、被告是否應返台、實際經
    營系爭攤位者如何給付費用、系爭攤位由何人出資，權利歸
    屬等對話、離婚協議等；詳原告提出LINE對話紀錄、離婚協
    議書。）；及原告簽署系調解書，是基於被告保證自營系爭
    攤位、不出租、不出售及在何隆琪（兩造子女）年滿18歲時
    ，將系爭攤位權利讓與何隆琪（詳原告提出蘇順建具證明書
    、系爭調解書。）；及系爭調解書簽署前後，系爭攤位營業
    狀況（詳原告提出照片。）等，或屬與原告主張系爭口頭協
    議第1至3項約定有關事宜。但亦無他隻字言及系爭口頭協議
    第4項「如被告將來再婚或將攤位占為己有時，均應賠償原
    告275萬元。」一事，是單由前述書證之提出，尚無足證明
    兩造確曾為「如被告將來再婚或將攤位占為己有時，均應賠
    償原告275萬元。」之口頭約定。
  ㈢此外，原告未再提出其餘證據證明兩造確曾有「如被告將來
    再婚或將攤位占為己有時，均應賠償原告275萬元。」之口
    頭約定，經本院調查結果，認本件原告主張系爭口頭協議第
    4項約定存在一節，並無可採。是縱被告確有原告主張之將
    系爭攤位占為己有行為，原告也無由逕執之要求被告賠償原
    告275萬元。
六、綜上所述，原告本於系爭口頭協議第4項約定請求被告應給
    付原告275萬元及自110年4月9日起至清償日止，按年息5%計
    算之法定遲延利息，為無理由，應予駁回。原告之訴既經駁
    回，其假執行之聲請亦失依據，應併駁回。
七、兩造其餘主張及攻擊防禦方法，與本件判決結果無涉，爰不
    逐一論列說明。
結論：原告之訴為無理由，依民事訴訟法第78條，判決如主文。
中    華    民    國   110    年    10    月    14    日
 
                  民事第六庭    法  官  黃信滿                                                                                            
以上正本係照原本作成
如對本判決上訴，須於判決送達後20日內向本院提出上訴狀。如
委任律師提起上訴者，應一併繳納上訴審裁判費。 
中    華    民    國   110    年    10    月    14    日
                                 書記官  黃曉妏